【裁判字號】    90,上訴,1961
【裁判日期】    901210
【裁判案由】    廢棄物清理法
【裁判全文】
臺灣高等法院臺中分院刑事判決                    九十年度上訴字第一九六一號
    上  訴  人
    即  被  告  江興營造有限公司
    被告兼代表  甲○○
    上  訴  人
    即  被  告  乙○○
                丁○○
    共      同
    選任辯護人  劉憲璋
右列上訴人因違反廢棄物清理法案件，不服臺灣彰化地方法院九十年度訴字第一一一
二號中華民國九十年九月二十八日第一審判決 (起訴案號：臺灣彰化地方法院檢察署
九十年度偵字第三四四二號、第四八六九號)，提起上訴，本院判決如左：
    主  文
原判決關於江興營造有限公司部分之判決撤銷。
江興營造有限公司法人之負責人因執行業務犯未依廢棄物清理法第二十條規定有廢棄
物清除、處理許可證或核備文件，從事廢棄物清除之罪，處罰金參萬元。
其他上訴駁回。
    事  實
一、甲○○為江興營造有限公司（下稱江興公司）負責人。其明知未領有廢棄物清除
    、處理之許可證或核備文件者，不得從事廢棄物清除、處理工作，竟自民國（下
    同）九十年四月十二日起，以每日新台幣（下同）七千元之代價，僱用與其有前
    揭犯意聯之乙○○，由其駕駛車牌號碼八Ｋ—０九０號營業大貨車，前往彰化縣
    北斗鎮○○路二五二號前、江興公司承包之電纜管路工程施工處載運工程廢土（
    內夾雜有混凝土塊、鋼筋、木材等），再駛至明知未經主管機關許可不得提供土
    地供人回填廢棄物之丁○○所提供、未經主管機關許可而為其所有之彰化縣埤頭
    鄉○○村○○段四七地號土地回填、堆置，而從事廢棄物之清除（回填、堆置之
    面積達三千四百三十四平方公尺）。嗣於九十年五月十一日十一時五分許，乙○○再載運工程廢棄物至前開土地傾倒時，為彰化縣警察局北斗分局員警當場查獲
   。
二、案經彰化縣警察局北斗分局報告臺灣彰化地方法院檢察署檢察官偵查起訴。
    理  由
一、訊據甲○○、乙○○、丁○○對於在前揭時地，有載運工程廢土即混凝土塊、鋼
    筋等，至彰化縣埤頭鄉○○村○○段四七地號土地回填，堆置之事實，固不否認
    ，惟以該工程廢土所夾雜之鋼筋均有加以分類回收出售，廢土中並無夾雜木材，
    因此非屬廢棄物，並未違反廢棄物清理法之規定等語置辯。惟查被告等有前揭犯
    行，業據彰人即彰化縣警察局人員周建成證述屬實，且被告等經營廢棄物之貯存
    、清除或處理業務，未向地方主管機關申請核發許可證，已為被告等所承認，即
    與廢棄物清理法第二十條之規定有違，且本件營建剩餘土方如明顯夾雜鋼筋、木
    材等應屬廢棄物，稽查紀錄附警局卷可稽，且行政院環境保護署函明：另依
    據行政院八十六年十二月三十一日台八十六內字第五二一○九號函示，明確認定
    剩餘土石方、磚瓦、混凝土塊為有用資源，非屬廢棄物範圍，倘營造剩餘土石方
    如依營建剩餘土石方處理方案規定合法處理者，均不以廢棄物認定，惟如未依規
    定辦理而隨意棄置，致污染環境者，仍為違反廢棄物清理法之行為‧‧‧倘建築
    廢棄物如經分類後，其答合「營建剩餘土石方處理方案」規定部分，則可併「剩
    餘土石方」進入土資場（棄土場），其餘有用資源‧‧‧均應依廢棄物清理法相
    關規定清理或再利用（見原審卷第四五、四六頁），本件棄置地點並非土資場（
    棄土場），既未前揭規定處理之工程廢土即屬廢棄物無誤，被告所辯自不足採，
    復有環保局稽查記錄、公司查詢資料、土地所有權狀各一紙、現場照片七張、行
    政院環境保護署函及同意書一份附卷可稽，被告三人犯行均堪認定，皆應依法予
    以論科。
二、核被告甲○○、乙○○所為，均係犯廢棄物清理法第二十二條第二項第四款之罪
    ；被告丁○○所為，則係犯同法第二十二條第二項第三款之罪。被告甲○○、乙○○間具犯意聯絡及行為分擔，均為共同正犯。其三人自九十年四月十二日起至
    同年五月十一日止，雖先後多次犯前揭犯行，然依其係由同一處工地運載廢土至
    同一處所堆置之情節以觀，其等之行為應係同一清除廢棄物行為之接續，不另論
    處。原審依廢棄物清理法第二十二條第二項第三款、第四款、第四項，刑法第十
    一條前段、第二十八條、第七十四條第一款，分別審酌被告三人犯罪之動機、目
    的、方法、手段、品行、所得利益，被告甲○○為圖一時之便，未遵照法令規定
    ，擅請乙○○將承包工程之工程廢土棄置在丁○○之農田，其等之行為對環境生
    態造成一定程度之破壞，潛在之危險性難以估量，所生危害難謂輕微，幸其等犯
    後均已坦認犯錯，態度尚稱良好等一切情狀，分別量處如主文所示之刑，以示懲
    儆。末查被告三人前未曾受有期徒刑以上刑之宣告，此有臺灣彰化地方法院檢察
    署刑案資料查註紀錄表一紙在卷可稽，其等經此教訓，應知警惕而無再犯之虞，
    所宣告之刑，認以暫不執行為適當，併予宣告緩刑五年，以勵自新，核無不合，
    被告等上訴以前揭辯解否認犯行，被告甲○○、乙○○、丁○○等三人上訴為無
    理由，均應予駁回。原審對江興營造有限公司部分，判處罰金，固無不當，惟查
    廢棄物清理法所處之罰金，並無新台幣之規定，原審此部分判決科處罰金新台幣
    拾萬元，即有未合，被告上訴雖未指摘及此，惟原審此部分判決既有未當，自應
    由本院將此部分判決撤銷改判，核被告甲○○為江興營造有限公司負責人，其因
    執行職務犯廢棄物清理法第二十二條第二項第四款之罪，應依同法第二十二條第
    四項之規定對該公司科以罰金，爰審酌該公司犯罪之一切情狀，衡情量處罰金參
 萬元。
三、據上論斷，應依刑事訴訟法第三百六十八條、第三百六十九條第一項前段、第三
    百六十四條、第二百九十九條第一項前段、廢棄物清理法第二十二條第四項，判
    決如主文。
本案經檢察官丙○○到庭執行職務。
中       華       民       國   九  十    年    十二     月    十       日
                                臺灣高等法院臺中分院刑事第三庭
                                      審判長法  官  陳  朱  貴
                                            法  官  廖  柏  基
                                            法  官  劉  連  星
右正本證明與原本無異。
如不服本判決應於收受送達後十日內向本院提出上訴書狀，其未敘述上訴之理由者並
得於提起上訴後十日內向本院補提理由書（均須按他造當事人之人數附繕本）。
                                            書記官  李  妍  嬅
中       華       民       國   九  十    年    十二     月    十一     日
廢棄物處理法第二十二條第二項第三款、第四款、第四項：
有左列情形之一者，處一年以上五年以下有期徒刑，得併科一百萬元以下罰金：
四、未依第二十條規定領有廢棄物清除、處理許可證或核備文件內容貯存、清除、處
    理廢棄物者。
法人之負責人、法人或自然人之代理人、受僱人或其從業人員因執行業務犯第一項、
第二項之罪者，除處罰其行為人外，對該法人或自然人科以罰金。
                                                                        Ｋ


司法院資訊處製作；財團法人民間司法改革基金會備份。
